【裁判字號】    90,毒抗,889
【裁判日期】    901130
【裁判案由】    毒品危害防制條例
【裁判全文】
臺灣高等法院刑事裁定                              九十年度毒抗字第八八九號
    抗  告  人 台灣桃園地方法院檢察署檢察官
    被      告 甲 ○ ○
右抗告人因被告違反毒品危害防制條例案件，不服台灣桃園地方法院中華民國九十年
十月二日所為裁定（九十年毒聲字第四０九一號）提起抗告，本院裁定如左：
    主    文
原裁定撤銷。
甲○○令入戒治處所，施以強制戒治壹年。
    理    由
一、原法院裁定略以：聲請人即抗告人以被告甲○○因施用第二級毒品安非他命案件
    ，經原審法院以九十年度毒聲字第三八四八號裁定送台灣桃園看守所附設勒戒處
    所觀察、勒戒後，認有繼續施用毒品之傾向，因認被告涉有毒品危害防制條例第
    二十條第二項前段規定，聲請令入戒治處所施以強制戒治；惟查：被告雖於警偵
    訊中自白施用第二級毒品安非他命，惟被告為警查獲之際，並未查獲任何毒品扣
    案可為證據，而被告經警採尿送驗，鑑定報告之結果亦尚未付卷，此外，依檢察
    官所提之卷證資料，復查無其他任何證據足資認定被告確有施用毒品之犯行，檢
    察官聲請裁定令被告入戒治處所，施以強制戒治，核屬無據，因而駁回抗告人之
    聲請云云。
二、抗告意旨則以：被告甲○○與另案犯嫌沈世賢（另案偵辦中）於九十年九月八日
    共同為警查獲後，雖經採尿尚在送驗中，惟查獲現場有沈世賢持有之殘餘安非他
    命塑膠袋乙個扣案可佐，復經被告於警訊及偵查中已坦承施用第二級毒品，故由
    台灣桃園地方法院於九十年九月九日以九十年毒聲字第三八四八號裁定送台灣桃
    園看守所附設勒戒處所觀察、勒戒，而被告入所當日經所方採尿送驗，結果呈毒
    品嗎啡類、安非他命類陽性反應，經觀察、勒戒後，認有施用毒品之傾向，此有
    刑事裁定、台灣桃園監獄不法藥物尿液檢定書、台灣桃園看守所附設勒戒處所九
    十年九月二十四日桃所澄衛勒字第０一一二三號函送之有無繼續施用毒品傾向證
    明書在卷足稽，原審認定本件無證據證明被告有施用毒品之犯行，容有錯誤，為
    此提起抗告，請求撤銷原裁定。
三、經查：
  (一)本件經本院調閱全卷審查後，被告於九十年九月八日十八時四十分許，在桃園縣
    中壢市○○路與明德路口為警查獲，於同年月九日親自採尿封瓶，經將所採尿液
    （檢體編號：Ｅ三九三號）送桃園縣衛生局檢驗，經該局檢驗結果呈甲基安非他
    命陽性反應，有該局不法藥物尿液檢定書、桃園縣警察局中壢分局採尿人姓名編
    號對照表等影本各一份在卷可稽。
  (二)又被告於檢察官偵查時亦坦承：伊於九十年九月五日在住處吸食安非他命，安非
    他命係吳文泉提供予伊等語，有九十年九月九日訊問筆錄在卷可證，檢察官因而
    聲請將被告送觀察勒戒處分，原審法院因認檢察官前開觀察、勒戒之聲請，並無
    不合，依毒品危害防制條例第二十條第一項、觀察勒戒處分執行條例第三條第一
    項規定，以九十年度毒聲字第三八四八號裁定被告應送勒戒處所觀察、勒戒，亦
    有台灣桃園地方法院檢察署檢察官聲請書、原審法院九十年度毒聲字第三八四八
    號裁定等影本在卷可稽。
  (三)又被告經送執行觀察、勒戒處分後，經台灣桃園看守所附設勒戒處所認其有繼續
    施用毒品之傾向，經台灣桃園地方法院檢察署檢察官聲請原審法院依毒品危害防
    制條例第二十條第二項前段規定裁定令入戒治處所施以強制戒治，也有台灣桃園
    看守所附設勒戒處所有無繼續施用毒品傾向證明書影本在卷可憑。而按有無繼續
    施用毒品傾向係以人格特質、臨床徵候及行為表現三項合併計算分數，且斟酌受
    勒戒人勒戒前之各種情況作為評估標準，並非完全以受勒戒人勒戒後之結果為準
    。而依勒戒處所評分說明手冊規定，係以人格特質、臨床徵候及行為表現三項合
    併計算分數：
    1.分數一百分至七十一分，判定為有繼續施用毒品傾向。
    2.五十分至零分判定為無繼續施用毒品傾向。
    3.七十分至五十一分間判定有繼續施用毒品傾向之原則，為有下列各項之一者：
    缺乏病識感或戒治動機者。第一級毒品使用者。有煙毒前科者。有礙家
    庭、社會和諧與安寧者。若無以上各項之一，惟判定者認為個案「有繼續施用毒
    品傾向」者，應在「有無繼續施用毒品傾向證明書」詳細說明欄內載明，並於綜
    合判斷項下勾選「有繼續施用毒品傾向」。
    4.分數為五十分以下，原本應列為「無繼續施用毒品傾向」，但綜合評分者根據
    臨床實務，有具體事證，認為個案「有繼續施用毒品傾向」者，以綜合評分者所
    評估為準，惟須在「有無繼續施用毒品傾向證明書」詳細說明欄載明具體事證。
    而其中之人格特質係依(1)有無毒品犯罪前科(2)其他犯罪紀錄 (竊盜、違反槍砲彈
    藥刀械管制條例、賭博、妨害自由、恐嚇、擄人勒贖、傷害、殺人、公共危險、
    搶奪、強盜、海盜、盜匪罪）；臨床徵候係依(1)尿液檢驗(2)戒斷症狀(3)有無多種
    藥物使用、有無注射使用、使用期間；行為表現係依有無情緒低落、喧嘩等、社
    會功能是否良好、支持系統等；作為判斷分數之依據。判定者判定人格特質、臨
    床徵候及行為表現合計三項分數，固係供為判定者判定「有無繼續施用毒品傾向
    」之審酌標準，但非唯一標準。綜合評分者，應根據臨床實務，有具體事證，認
    為個案「有繼續施用毒品傾向」者，以綜合評分者所評估為準。有「有無繼續施
    用毒品傾向」評估標準、評分說明手冊可資參酌。經查：本件被告於原審法院以
    九十年度毒聲字第三八四八號裁定送觀察、勒戒後，經台灣桃園看守所附設勒戒
    處所評分結果，人格特質得十分，臨床徵候得四十分，環境相關因素得五分，合
    計五十五分，然綜合評分者根據臨床實務，認為個案「有繼續施用毒品傾向」（
    存本院卷）。
四、綜上，檢察官因而聲請，裁定被告令入戒治處所施以強制戒治，於法並無不合。
    抗告人抗告意旨指摘原裁定不當，求予撤銷原裁定，為有理由，應由本院將原裁
    定予以撤銷，並依毒品危害防制條例第二十條第二項前段及刑事訴訟法第四百十
    三條規定，自為裁定如主文第二項所示。
據上論斷，依刑事訴訟法第四百十三條，毒品危害防制條例第二十條第二項前段，裁
定如主文。
中      華      民      國          九十  年        十一  月      三十  日
                                 台灣高等法院刑事第六庭
                                     審判長法  官  陳  春  秋
                                           法  官  王  麗  莉
                                           法  官  徐  培  元
右正本證明與原本無異。
不得再抗告。
                                           書記官  秦  仲  芳
中      華      民      國      九十     年  十二     月      三        日


司法院資訊處製作；財團法人民間司法改革基金會備份。
